【裁判字號】    98,訴,1180
【裁判日期】    990226
【裁判案由】    違反信用合作社法等
【裁判全文】
臺灣彰化地方法院刑事判決              98年度訴字第1180號
公  訴  人  臺灣彰化地方法院檢察署檢察官
被      告  甲○○
            己○○
上  一  人
選任辯護人  陳姿君律師
被      告  丙○○
            乙○○
上四人共同
選任辯護人  謝萬生律師
被      告  丁○○
            戊○○
上二人共同
選任辯護人  陳隆律師
上列被告等因違反信用合作社法等案件，經檢察官提起公訴（九
十七年度偵字第九四○一號），本院判決如下：
    主  文
甲○○、己○○、丙○○、乙○○、丁○○、戊○○均無罪。
    理  由
一、公訴意旨略以：被告甲○○自民國八十年間起迄今，為彰化
    縣彰化市第一信用合作社（下稱彰化一信）理事主席（現任
    理事主席已變更為林杏回）。被告己○○自九十三年間起迄
    今，為彰化一信副總經理，亦為授信審議委員會召集人。被
    告丙○○於九十三年間，為彰化一信業務部經理，負責總社
    及分社資金調度，亦為授信審議委員會紀錄。被告丁○○於
    九十三年間，為彰化一信永安分社經理，負責綜理分社內業
    務，包含存放款等業務，亦為授信審議委員會委員，現為和
    美分社經理。被告乙○○於九十三年間，為彰化一信永安分
    社辦事員代理襄理職務（被告乙○○當時應為彰化一信徵信
    室徵信員，起訴書此部分為誤載），現為花壇分社襄理。被
    告戊○○於九十三年間，為彰化一信辦事員至今。其等為放
    款審議委員會委員、紀錄或負責辦理放款之業務員，均係受
    彰化一信委託處理該社放款事務之人。然渠等卻違背職務，
    涉及不法詳情如下：
  (一)游健二（現由臺灣彰化地方法院檢察署通緝中）係臺灣漂白
    水股份有限公司（下稱臺灣漂白水公司）、佳美樂股份有限
    公司（下稱佳美樂公司）之負責人，鄭麗貞（現由臺灣彰化
    地方法院檢察署通緝中）係游健二之妻，亦為建葳汽車有限
    公司（下稱建葳公司）之負責人。緣於九十四年二月間，游
    健二以臺灣漂白水公司及佳美樂公司之名義，分別向彰化一
    信永安分社申請增資貸款、墊付國內票款融資貸款各新臺幣
    （下同）四千八百萬元及一千八百萬元，而鄭麗貞則以建葳
    公司之名義，向彰化一信永安分社申請墊付國內票款融資貸
    款一千八百萬元。然被告甲○○、己○○、丙○○、丁○○
    、乙○○、戊○○（下稱被告甲○○等六人）卻未忠於職務
    ，竟共同基於意圖為游健二、鄭麗貞二人不法利益之概括犯
    意聯絡，被告乙○○明知游健二提供佳美樂公司會計師簽證
    九十二年度之稅後損益及每股淨值均較九十一年度為低，竟
    於職務上製作之「徵信報告表」上填寫不實「獲利能力佳」
    及「淨值成長良好」等字樣，且依該公司九十二年財務報表
    顯示應收票據、應收帳款業已提供復華商業銀行彰化分行質
    押在案，將影響債權確保，竟在「徵信報告表」上簽核准予
    「墊付國內票款」貸款，被告戊○○無視於該公司貸款風險
    及臺灣漂白水公司徵信報告表顯示「營收成長率」、「純益
    成長率」、「淨值成長率」均為負數，公司展望不佳，竟仍
    於授信申請暨批覆書內填寫不實「應收帳款增加」、「損益
    減少」及「財務狀況穩定」等評語，並簽核同意貸放，並呈
    送該分社經理被告丁○○、總社業務部經理被告丙○○、身
    兼授信審議委員會召集人暨副總經理被告己○○審核。而被
    告丁○○、丙○○、己○○竟違背其任務，予以審核通過，
    並送請理事主席被告甲○○核批，被告甲○○為取回游健二
    向其借款，及清償其於九十一年八月間向彰化一信之貸款二
    千萬元，而未嚴予審核臺灣漂白水公司等三公司關聯戶貸款
    風險、債權確保等因素，竟違背其任務，予以批准貸放，致
    彰化一信分別貸予臺灣漂白水公司四千四百二十萬元、建葳
    公司二千零八十七萬元、佳美樂公司四百七十二萬元。
  (二)被告甲○○於九十四年三月二十五日主持彰化一信理事會審
    查臺灣漂白水公司、建葳公司、佳美樂公司關聯戶無擔保放
    款六千萬元案時，被告甲○○明知與臺灣漂白水公司負責人
    游健二有金錢借貸關係，違背金融機構負責人對本身利益關
    係交易迴避原則，審核臺灣漂白水公司等三公司關聯戶無擔
    保放款六千萬元，而予以批准。
  (三)被告甲○○於九十四年間，主持彰化一信理事會審查臺灣漂
    白水公司、建葳公司、佳美樂公司以達宏企業社、贊盛實業
    公司（下稱贊成公司）所開立之票據辦理融資共四千七百六
    十萬元時，未查填票信照會結果，且明知達宏企業社、贊盛
    公司所開立之票據，分別占票據辦理融資四千七百六十萬元
    之百分之四十六點二、百分之四十二點五，集中度偏高，竟
    違背彰化一信「授信業務手冊」第陸、三項「應收客票貸款
    」之第五款Ｄ「所提供票據由同一人或少數人所開發者，不
    可接受」之規定，予以核撥貸款金額貸款四千一百七十萬元
    。
  (四)嗣臺灣漂白水公司、建葳公司、佳美樂公司於上開事實，向
    彰化一信申請貸款核撥後，分別於九十四年十二月一日、同
    年九月二十六日、同年十月二十六日擅自歇業他遷不明，迄
    今臺灣漂白水公司等逾期放款金額高達一億二百十萬元，造
    成彰化一信之不良債權，致嚴重損害彰化一信社員之權益。
  (五)因認被告甲○○、己○○、丙○○、丁○○均涉犯刑法第三
    百四十二條第一項之背信罪、信用合作社法第三十八條之二
    第一、二項之罪等罪嫌；被告乙○○、戊○○均涉犯刑法第
    二百十五條之業務上文書登載不實罪、同法第二百十六條、
    第二百十五條之行使業務上登載不實文書罪、同法第三百四
    十二條第一項之背信罪、信用合作社法第三十八條之二第一
    、二項之罪等罪嫌等語。
二、按犯罪事實應依證據認定之，無證據不得認定犯罪事實，又
    不能證明被告犯罪者，應諭知無罪之判決，刑事訴訟法第一
    百五十四條第二項、第三百零一條第一項分別定有明文。又
    認定不利於被告之事實，須依積極證據，苟積極證據不足為
    不利於被告事實之認定時，即應為有利於被告之認定，更不
    必有何有利之證據（最高法院三十年上字第八一六號判例意
    旨參照）；事實之認定，應憑證據，如未能發現相當之證據
    ，或證據不足以證明，自不能以推測或擬制之方法，以為裁
    判基礎（最高法院四十年臺上字第八六號判例意旨參照）；
    認定犯罪事實所憑之證據，雖不以直接證據為限，間接證據
    亦包括在內；然而無論直接或間接證據，其為訴訟上之證明
    ，須於通常一般之人均不致有所懷疑，而得確信其為真實之
    程度者，始得據為有罪之認定（最高法院七十六年臺上字第
    四九八六號判例意旨參照）。
三、公訴人認被告甲○○、己○○、丙○○、丁○○涉犯背信罪
    、信用合作社法第三十八條之二第一、二項之罪等罪嫌，被
    告乙○○、戊○○涉犯業務上文書登載不實罪、行使業務上
    登載不實文書罪、背信罪、信用合作社法第三十八條之二第
    一、二項之罪等罪嫌，無非係以證人即共同被告甲○○等六
    人於調查員詢問、偵訊時之證述，證人洪淑蓉、危秀玉於調
    查員詢問時之證述，佳美樂公司徵信報告表、財政部臺灣省
    中區國稅局員林稽徵所函附之贊盛公司資料、行政院金融監
    督管理委員會函附之檢查意見、彰化一信函附之甲○○抵押
    貸款資料、彰化一信放款予佳美樂公司之撥款通知書、彰化
    一信借款予臺灣漂白水公司、建葳公司、佳美樂公司之相關
    資料、臺灣漂白水公司在彰化一信帳戶之對帳單及轉存甲○○帳戶之支票影本、甲○○在彰化一信帳戶之對帳單、財政
    部臺灣省中區國稅局臺中市分局函及財政部臺灣省中區國稅
    局彰化縣分局函附之臺灣漂白水公司、建葳公司、佳美樂公
    司資料、彰化一信函附之臺灣漂白水公司、建葳公司、佳美
    樂公司之授信申請書、彰化一信九十四年度第十次授信審議
    委員會紀錄、財團法人金融聯合徵信中心查詢建葳公司、佳
    美樂公司之資料、臺灣漂白水公司九十三年度暫決結算表及
    九十至九十二年度營利事業所得稅申報書、建葳公司及佳美
    樂公司九十三年度營業人銷售額與稅額申報書及九十至九十
    二年度營利事業所得稅申報書，作為主要論據。然訊據被告
    甲○○、己○○、丙○○、丁○○均堅決否認有何背信、信
    用合作社法第三十八條之二第一、二項之罪等犯行，被告乙○○、戊○○亦均堅決否認有何業務上文書登載不實、行使
    業務上登載不實文書、背信、信用合作社法第三十八條之二
    第一、二項之罪等犯行等罪嫌，並分別答辯如下：
  (一)被告甲○○辯稱：1.被告甲○○於九十四年三月一日批准建
    葳公司、佳美樂公司貸款案時，尚未借款與游健二，且貸款
    案卷宗，並無資料可查知建葳公司、佳美樂公司與臺灣漂白
    水公司屬關聯戶，被告甲○○審核後批准，並無違背職務之
    情形；2.被告甲○○係於彰化一信九十四年三月一日核撥貸
    款與建葳公司、佳美樂公司後，始於同月十五日起借款與游
    健二，另被告甲○○於九十一年八月向彰化一信貸款後，即
    陸續償還彰化一信，並無為取回游健二之借款，及清償彰化
    一信之貸款，而違背任務，批准貸放之情形；3.佳美樂公司
    徵信報告是否正確？授信審議委員會何以決議通過准予貸款
    ？均非被告甲○○之權責。4.臺灣漂白水公司九十四年三月
    十七日申請借新還舊貸款案，係因土地增值稅減半，而申請
    不動產價值重估，並請求增貸，惟彰化一信永安分社發現臺
    灣漂白水公司與建葳公司、佳美樂公司為關係戶，而將該貸
    款案送授信審議委員會審議，再送理事會審理表決，並無違
    反一信授信授權辦法規定；5.彰化一信理事會於九十四年三
    月二十四日審查臺灣漂白水公司、建葳公司、佳美樂公司關
    聯戶貸款案時，被告甲○○已自行迴避，並未參與理事會之
    討論與表決，且對於理事會決議通過之案件，並無否決之權
    限；6.放款業務係由彰化一信永安分社承辦，尚非被告甲○○之權限，被告甲○○並無違法核撥貸款之行為等語。
  (二)被告己○○辯稱：1.被告己○○於審查建葳公司、佳美樂公
    司貸款案時，有實地查訪，並要求徵信人員列席，已善盡審
    查之責任；2.以實際交易之應收客票為擔保之墊付國內票款
    貸款案，依彰化一信授信授權辦法規定，係屬其他有擔保放
    款項目，建葳公司、佳美樂公司貸款案，因金額未超過七千
    萬以上，故業務單位未轉呈理事會，嗣臺灣漂白水公司辦理
    增貸時，因與建葳公司、佳美樂公司為關聯戶，被告己○○
    即表示應依彰化一信授信授權辦法規定，將三案併送理事會
    審查，被告己○○於審查上開授信案件時，並無違背職務之
    行為；3.彰化一信徵信人員係獨立超然，秉持誠信原則、專
    業素養而撰寫報告，且被告己○○於審核時，亦有要求徵信
    人員列席報告，並提出相關疑問，被告己○○並無與徵信人
    員共同違背職務之行為；4.核撥放款並非被告己○○之業務
    ，且被告己○○對於核撥放款之情形，亦全無所悉等語。
  (三)被告丙○○辯稱：1.被告丙○○並非授信審議委員會委員，
    亦無參與授權案件之審議或准駁之權限；2.彰化一信徵信人
    員係獨立超然，秉持誠信原則、專業素養而撰寫報告，且本
    件貸款案審核時，亦有要求徵信人員列席報告，並釋明疑點
    ，被告丙○○與徵信人員均無故意違背職務之行為；3.核撥
    放款並非被告丙○○之業務等語。
  (四)被告乙○○辯稱：1.被告乙○○係以獨立超然之立場，秉持
    誠信原則、專業素養而撰寫建葳公司、佳美樂公司之徵信報
    告，且本件貸款案審核時，亦曾列席報告，並釋明疑點，至
    於授信審議委員會就建葳公司、佳美樂公司貸款案是否准許
    ，並非被告乙○○之權限；2.依中華民國銀行公會會員徵信
    準則第十六條規定，有關獲利能力之評比、淨值成長之評比
    ，應以最近三年度之資產負債表、損益表等作為評比之基準
    ，不可僅以其中兩年度作為相互評比之基準，是徵信報告中
    所表示之淨值成長良好，並非無據，且被告沈錦成為求嚴謹
    ，另要求建葳公司、佳美樂公司提出九十三年度暫結決算表
    ，但因暫結決算表乃未經會計會公正檢驗之報表，雖其資料
    數字表現仍為正面，但為求嚴謹，故被告沈錦成僅將該資料
    附卷供參，足證被告沈錦成並無業務上文書登載不實之情形
    ；3.被告乙○○依聯合徵信中心查詢書得知佳美樂公司在復
    華商業銀行彰化分行票借短期額度為一千萬元，已撥款金額
    為九百六十二萬元後，被告乙○○已按作業規定，在該公司
    授信申請暨批覆書中以高標準扣得其全部額度一千萬元；4.
    被告乙○○因直接以建葳公司核准設立登記年度即八十四年
    計算經營年數，且誤看變更登記事項卡之增資日期，致在建
    葳公司企業評等表內誤載建葳公司之經營年數、增資情形，
    並無背信之意圖等語。
  (五)被告丁○○辯稱：1.被告丁○○係本於權責，忠實處理相關
    事務，並無意圖為自己或第三人不法利益，故意為違背任務
    之行為；2.被告丁○○並不知悉共同被告甲○○與游健二間
    之私人往來關係，與游健二、鄭麗貞二人更無任何私人利益
    關係，與共同被告甲○○、己○○、丙○○、乙○○間，絕
    無任何犯意聯絡；3.被告丁○○係由徵信人員提送之徵信報
    告，依客觀資料評估借款戶之財產及信用狀況，必要時並要
    求徵信人員到場說明，或親赴借款人營業地點實際瞭解其營
    運狀況後，始於授信審議委員會上由全體委員以多數決議，
    作成同意與否之共同決議，並非被告丁○○一人所得決定，
    且於決議過程中，更無任何違背任務之情形；4.被告丁○○
    為永安分社經理，於辦理臺灣漂白水公司、建葳公司、佳美
    樂公司應收客票貸款時，係信任經辦人員已確實依授信業務
    手冊規定善盡審查義務，對於放款經辦人員呈送文件之審核
    義務，亦無任何違背情事等語。
  (六)被告戊○○辯稱：1.被告戊○○係本於權責，忠實處理相關
    事務，並無意圖為自己或第三人不法利益，故意為違背任務
    之行為；2.被告戊○○並不知悉共同被告甲○○與游健二間
    之私人往來關係，與游健二、鄭麗貞二人更無任何私人利益
    關係，與共同被告甲○○、己○○、丙○○、乙○○間，絕
    無任何犯意聯絡；3.臺灣漂白水公司授信申請書暨批覆書之
    評語，係徵信調查員黃銘河所填載，並非被告戊○○所填寫
    ；4.被告戊○○就借款戶之授信申請，並無決定同意與否及
    授信金額之權限；5.被告戊○○經辦臺灣漂白水公司、建葳
    公司、佳美樂公司應收客票貸款時，均依彰化一信授信業務
    手冊規定，予以審查，並徵詢所提客票照會結果均無退票或
    拒絕往來等不良紀錄，且九十四年三月初貸放予佳美樂公司
    、建葳公司之客票屆期均已兌現完畢，而臺灣漂白水公司之
    應收客票貸款部分，並無過度集中之情形；6.被告戊○○於
    九十四年四月十五日即調離永安分社至其他分社任職，故九
    十四年四月十五日以後之放款，即非被告戊○○所經辦等語
    。
四、按被告以外之人於審判外之言詞或書面陳述，除法律有規定
    者外，不得作為證據。被告以外之人於偵查中向檢察官所為
    之陳述，除顯有不可信之情況者外，得為證據。被告以外之
    人於審判外之陳述，雖不符前四條之規定，而經當事人於審
    判程序同意作為證據，法院審酌該言詞陳述或書面陳述作成
    時之情況，認為適當者，亦得為證據。當事人、代理人或辯
    護人於法院調查證據時，知有第一百五十九條第一項不得為
    證據之情形，而未於言詞辯論終結前聲明異議者，視為有前
    項之同意。刑事訴訟法第一百五十九條第一項、第一百五十
    九條之一第二項、第一百五十九條之五分別定有明文。經查
    ：
  (一)證人即共同被告甲○○、己○○、丙○○、乙○○、丁○○
    、戊○○於偵查中向檢察官所為證述，雖係被告甲○○等六
    人以外之人於審判外之言詞陳述，為傳聞證據，然其等於偵
    查中向檢察官所為證述，既經具結（偵字卷第三八至四二之
    一頁），且本院審酌該等言詞陳述係由證人出於自由意識而
    陳述，又無其他證據足認該等陳述有何顯不可信之情事等一
    切情況，依刑事訴訟法第一百五十九條之一第二項規定，認
    上開證人於偵訊中之證述，得採為認定本件犯罪事實所憑之
    證據。
  (二)證人即共同被告甲○○、己○○、丙○○、乙○○、丁○○
    、戊○○於調查員詢問時之證述，雖係被告甲○○等六人以
    外之人於審判外之言詞陳述，為傳聞證據，然被告丁○○、
    戊○○及其等辯護人於本院準備程序既均同意將之引為證據
    （本院卷二第九一、九二頁），且經本院於審理時當庭直接
    提示而為合法之調查，被告甲○○等六人及其等辯護人均未
    於言詞辯論終結前聲明異議，本院復審酌該等言詞陳述係由
    證人出於自由意識而陳述，並無非法取證之情況，依刑事訴
    訟法第一百五十九條之五之規定，認上開證人於警詢時之證
    述，應得採為認定本件犯罪事實所憑之證據。
  (三)證人洪淑蓉、危秀玉於調查員詢問時之證述，因屬被告甲○○等六人以外之人於審判外之言詞陳述，且經辯護人於本院
    準備程序及審理時主張不得作為證據（本院卷二第九一、九
    二頁、本院卷四第九頁），另其等於調查員詢問時之證述，
    經核與其等於本院審理（本院卷三第九八至一○三頁）中之
    證述，大致相符，堪認其等於調查員詢問時之證述，尚無刑
    事訴訟法第一百五十九條之二、第一百五十九條之三、第一
    百九十五條之五所定之例外情形，依同法第一百五十九條第
    一項規定，自無證據能力。
  (四)按刑事訴訟法第一百五十九條之四對於具有高度特別可信之
    文書如公務文書等，在兼具公示性、例行性或機械性、良心
    性及制裁性等原則下，雖屬傳聞證據，例外容許作為證據使
    用。良以公務員職務上製作之紀錄文書、證明文書，與其責
    任、信譽攸關，若有錯誤、虛偽，公務員可能因此擔負刑事
    及行政責任，從而其正確性高，且該等文書經常處於「可受
    公開檢查」之狀態，設有錯誤，其易發現而予及時糾正。從
    事業務在業務上或通常業務過程所製作之紀錄文書、證明文
    書，因有「不間斷、有規律而準確之記載」、「無預見日後
    可能會被提供作為證據之偽造動機」，其虛偽之可能性小，
    因此其亦具有一定程度之不可代替性，除非顯不可採，否則
    有承認其為證據之必要。因此，採取容許性特信性文書作為
    證據，應注意該文書之製作，是否係於例行性的公務或業務
    過程中，基於觀察或發現而當場或即時記載之特徵（最高法
    院九十八年度臺上字第二六五九號判決意旨參照）。按金融
    機構之檢查，係行政院金融監督管理委員會法定掌理事項，
    行政院金融監督管理委員會組織法第四條定有明文。卷附行
    政院金融監督管理委員會九十六年十二月十三日金管檢五字
    第○九六○一一四九二○號函及隨函檢送之編號00000
    00號檢查報告（調查局卷一第三九至四六頁），係行政院
    金融監督管理委員會按其法定職掌檢查彰化一信之業務、財
    務，因而所作之檢查報告，復非於本件案發後，始針對本案
    所製作之文件，依其製作之過程與功能觀之，自屬刑事訴訟
    法第一百五十九條之四第一款之紀錄文書，應具有證據能力
    。辯護人主張該檢查報告不具證據能力一節，自無可採。至
    於行政院金融監督管理委員會九十八年六月二十三日金管檢
    地字第○九八○一五八○五九二號函及隨函檢送之編號00
    00000號檢查報告（本院卷一第四六至五八頁），係於
    本件案發後，始針對本案所進行之專案檢查，自非屬例行性
    之公務，按諸前揭說明，即不屬刑事訴訟法第一百五十九條
    之四第一款之紀錄文書，且經辯護人於本院審理時主張不得
    作為證據（本院卷四第七頁），復無刑事訴訟法第一百五十
    九條之二、第一百五十九條之三、第一百九十五條之五所定
    之例外情形，依同法第一百五十九條第一項規定，自無證據
    能力。
五、關於被告乙○○業務上文書登載不實罪、行使業務上登載不
    實文書罪部分：
  (一)佳美樂公司於九十四年二月間向彰化一信永安分社申請國內
    票款融資貸款案，係由當時擔任彰化一信徵信室徵信員之被
    告乙○○進行徵信，並製作徵信報告表，且徵信報告表內「
    借款用途及獲利能力」欄，確實載有「借款用途為短期資金
    週轉，獲利能力佳」等字，而「未來展望及成長能力」欄，
    則載有「生產清潔用品多為市售名牌市場寬廣，淨值成長良
    好」等字之事實，迭經被告乙○○於調查員詢問（調查局卷
    一第二四頁）、偵訊（偵字卷第二八頁）、本院準備程序及
    審理（本院卷一第一○二頁，本院卷三第二○至二二頁）時
    ，供承明確，並有佳美樂公司徵信報告表一份（調查局卷一
    第四至九頁）在卷可稽，固為真實。
  (二)佳美樂公司九十二年度稅後（損）益為二百零九萬四千二百
    三十四元、每股淨（損）益為零點七八元，九十一年度稅後
    （損）益為二百十萬六千三百二十三元、每股淨（損）益為
    一點二三元，固有經會計師查核簽證之佳美樂公司損益表各
    一份（佳美樂公司資料卷第十六、二九頁）在卷可佐。惟佳
    美樂公司九十年度稅後（損）益為四十五萬九千九百八十元
    、每股淨（損）益為零點四二元，此有經會計師查核簽證之
    佳美樂公司損益表一份（佳美樂公司資料卷第四頁）附卷可
    參，可見佳美樂公司九十二年度稅後（損）益雖較九十一年
    度稅後（損）益減少，然其收益減少數額僅為一萬二千零八
    十九元，而九十二、九十一年度稅後（損）益較諸九十年度
    稅後（損）益，則分別增加達一百六十三萬四千二百五十四
    元、一百六十四萬六千三百四十三元，且九十二年度稅前（
    損）益為二百二十萬二千八百三十七元，較諸九十一年度稅
    前（損）益為二百十萬七千九百四十二元，仍增加九萬四千
    八百九十五元；另參諸卷附佳美樂公司所提出、尚未經會計
    師查核簽證之九十三年度損益表（佳美樂公司資料卷第四○
    頁），佳美樂公司九十三年度稅前（損）益為一千零九萬七
    千一百六十一元，較諸九十二年度稅前（損）益亦增加達七
    百八十九萬四千三百二十四元，足徵佳美樂公司自九十年起
    至九十三年止，稅前（損）益確實逐年增加。再者，依前開
    各年度損益表所示，佳美樂公司九十年度銷貨收入淨額為四
    千二百九十六萬六千五百八十五元、九十一年度銷貨收入淨
    額為一億零五百十七萬二千五百十元、九十二年度銷貨收入
    淨額為一億零六百零九萬六千二百十七元、九十三年度營業
    收入淨額為一億一千七百十四萬三千八百七十八元，可見佳
    美樂公司自九十年起至九十三年止，銷貨收入亦有逐年增加
    。綜合上情，佳美樂公司自九十年起至九十三年止，稅後既
    確有相當收益，且稅前（損）益、銷貨收入亦均逐年增加，
    則被告乙○○在佳美樂公司徵信報告表內「借款用途及獲利
    能力」欄，記載「借款用途為短期資金週轉，獲利能力佳」
    等字，即難認為有何不實之處。
  (三)佳美樂九十年度股東權益總計為一千一百五十八萬三千九百
    三十八元、九十一年度股東權益總計為二千九百二十七萬六
    千二百七十一元、九十二年度股東權益總計為二千九百四十
    七萬四千八百十四元，此有經會計師查核簽證之佳美樂公司
    資產負債表各一份（佳美樂公司資料卷第三、十五、二八頁
    ）在卷可佐；另參諸卷附佳美樂公司所提出、尚未經會計師
    查核簽證之九十三年度資產負責表（佳美樂公司資料卷第四
    一頁），佳美樂公司九十三年度淨值總額為三千七百四十七
    萬七千七百四十一元，足認佳美樂公司自九十年起至九十三
    年止，股東權益、淨值總額確實逐年增加。至於佳美樂公司
    徵信報告表「淨值合計」欄，係採用佳美樂公司九十年度至
    九十二年度營利事業所得稅結算申報書所附資產負債表內「
    淨值總額」欄之數額（佳美樂公司資料卷第四九、五一、五
    三頁），雖九十二年度淨值合計較九十一年度淨值合計減少
    ，然其減少數額僅三十六萬二千九百十七元，且九十二年度
    淨值合計為二千八百八十六萬二千四百七十四元、九十一年
    度淨值合計為二千九百二十二萬五千三百九十一元，較諸九
    十年度淨值合計一千一百八十九萬七千二百七十六元，仍分
    別增加達一千六百九十六萬五千一百九十八元、一千七百三
    十二萬八千一百十五元。況且，佳美樂公司自九十年起至九
    十三年止，稅後既確有相當收益，且稅前（損）益、銷貨收
    入亦均逐年增加，已如前述，是被告乙○○在佳美樂公司徵
    信報告表內「未來展望及成長能力」欄，記載「生產清潔用
    品多為市售名牌市場寬廣，淨值成長良好」等字，亦不能認
    為有何不實之情事。
  (四)公訴人僅以佳美樂公司九十二年度稅後損益及每股淨值均較
    九十一年度為低，逕認被告乙○○在佳美樂公司徵信報告表
    上填載「獲利能力佳」、「淨值成長良好」等字樣，涉有業
    務上文書登載不實罪、行使業務上登載不實文書罪，容嫌速
    斷。
六、關於被告戊○○業務上文書登載不實罪、行使業務上登載不
    實文書罪部分：
  (一)臺灣漂白水公司於九十四年三月間向彰化一信永安分社申請
    擔保放款、無擔保放款、國內票款融資貸款案，係由被告戊○○經辦，又臺灣漂白水公司貸款案之授信申請暨批覆書內
    「經營財務狀況及其他參考事項」之「財務狀況」欄，確實
    載有「負債無增加，應收款項增加，損益減少，財務狀況應
    可穩定」等字之事實，迭經被告戊○○於調查員詢問（調查
    局卷一第十九、二○頁）、偵訊（偵字卷第三○、三一頁）
    、本院準備程序及審理（本院卷一第一○三頁、本院卷四第
    二○、二一頁）時，供認無訛，並有臺灣漂白水公司之彰化
    一信授信申請暨批覆書一紙（置臺灣漂白水公司放款申請案
    件全部卷宗）在卷可稽，固為真實。
  (二)惟臺灣漂白水公司貸款案，係由彰化一信徵信室徵信員黃銘
    河進行徵信，且臺灣漂白水公司貸款案之授信申請暨批覆書
    內「經營財務狀況及其他參考事項」之「財務狀況」欄，所
    記載「負債無增加，應收款項增加，損益減少，財務狀況應
    可穩定」等字，係黃銘河所填寫，另臺灣漂白水公司貸款案
    之授信申請暨批覆書內「經營財務狀況及其他參考事項」之
    「調查員」欄，亦蓋有「黃銘河」之印文等情，業經證人黃
    銘河於本院審理（本院卷三第一○七頁）時，結證明確，並
    有臺灣漂白水公司之彰化一信授信申請暨批覆書一紙（置臺
    灣漂白水公司放款申請案件全部卷宗內）附卷可佐，堪認臺
    灣漂白水公司貸款案之授信申請暨批覆書內「經營財務狀況
    及其他參考事項」之「財務狀況」欄，所載「負債無增加，
    應收款項增加，損益減少，財務狀況應可穩定」等字，並非
    被告戊○○所填寫甚明。
  (三)公訴人認臺灣漂白水公司貸款案之授信申請暨批覆書內「經
    營財務狀況及其他參考事項」之「財務狀況」欄，所載「負
    債無增加，應收款項增加，損益減少，財務狀況應可穩定」
    等字，係被告戊○○所填寫一節，容有誤會，是公訴人據此
    認為被告戊○○涉有業務上文書登載不實罪、行使業務上登
    載不實文書罪，即非可採。
七、關於被告甲○○等六人背信罪、信用合作社法第三十八條之
    二第一、二項之罪部分：
  (一)按背信罪之成立，以處理他人事務之人，有圖自己或第三人
    得不法利益，或圖加損害於本人之意思，而故為違背其任務
    之行為為要件，如僅因處理事務怠於注意，致其事務生不良
    之影響，則為處理事務之過失問題，既非故意為違背任務之
    行為，自不負若何罪責（最高法院二十二年上字第三五三七
    號判例意旨參照）。又刑法第三百四十二條之背信罪，以有
    取得不法利益或損害本人利益之意圖為必要，若無此意圖，
    即屬缺乏意思要件，縱有違背任務之行為，並致生損害於本
    人之財產或其他利益，亦難律以本條之罪（最高法院三十年
    上字第一二一○號判例意旨參照）。次按刑法第三百四十二
    條之背信罪，除有致生損害於本人財產或其他利益之事實外
    ，並以行為人具有圖利自己或第三人或損害本人利益之意思
    為構成要件，此項犯意既屬於構成犯罪事實之一部，自應依
    證據認定，不能僅以客觀上發生損害本人利益之事實，遽推
    定其有前項犯意（最高法院二十六年上字第一二四六號判例
    意旨參照）。是背信罪之成立必須行為人具備主觀犯意，如
    不具備此主觀犯意，縱然行為人客觀上有違背任務之行為，
    甚至造成本人之損害，仍不得以背信罪相繩。
  (二)關於被告乙○○對佳美樂公司、建葳公司進行徵信部分：
  1.被告乙○○對佳美樂公司進行徵信時，佳美樂公司已向復華
    商業銀行申辦獲准墊付國內票款，額度為一千萬元，且經會
    計師查核，佳美樂公司九十二年十二月三十一日當時應收票
    據票款總額一千二百二十萬二千八百四十元，其中一千一百
    三十九萬二千七百二十六元，已提供復華商業銀行質押擔保
    ，此有財團法人金融聯合徵信中心資料（佳美樂公司資料卷
    第五六頁）、佳美樂公司九十二年度財務簽證報告書「財務
    報表附註三」（佳美樂公司資料卷第三三頁）各一紙在卷為
    證。惟被告乙○○於徵信當時，已將上情載明於佳美樂公司
    之彰化一信授信申請暨批覆書內，並依授信申請暨批覆書內
    之墊付國內票款融資最高額度計算公式，先行扣除復華商業
    銀行核准額度後，計算而得彰化一信可核准之墊付國內票款
    總額度為一千八百七十七萬一千八百五十五元，此有佳美樂
    公司之彰化一信授信申請暨批覆書一紙（置佳美樂公司放款
    申請案件全部卷宗內）在卷為證，另被告乙○○在佳美樂公
    司徵信報告表上填載之內容，並無公訴人所指不實之情事，
    亦如前述，是公訴人以被告乙○○在職務上製作之「徵信報
    告表」上填寫不實「獲利能力佳」及「淨值成長良好」等字
    樣，且明知依佳美樂公司九十二年財務報表顯示應收票據、
    應收帳款業已提供復華商業銀行彰化分行質押在案，將影響
    債權確保，竟在「徵信報告表」上簽核准予「墊付國內票款
    」貸款為由，認被告乙○○有違背其任務之行為一節，尚非
    可採。
  2.建葳公司於九十四年二月間向彰化一信永安分社申請國內票
    款融資貸款案，係由當時擔任彰化一信徵信室徵信員之被告
    乙○○進行徵信，並製作徵信報告表，其中企業信用評等表
    內之「負責人經營該企業年數」係勾選「十年以上」、「近
    三年資本額增加情形」係勾選「增資一次」之事實，迭經被
    告乙○○於調查員詢問（調查局卷一第二四頁）、偵訊（偵
    字卷第二八頁）、本院準備程序及審理（本院卷一第一○二
    頁，本院卷四第二○至二二頁）時，供承明確，並有建葳公
    司之企業信用評等表一紙（調查局卷一第五八頁）在卷可稽
    ；另建葳公司係於八十四年十一月三日設立登記，並於八十
    六年四月十七日增資登記，此有建葳公司變更登記事項卡、
    經濟部公司執照各一紙（置建葳公司放款申請案件全部卷宗
    內）附卷為證；是被告乙○○在建葳公司之企業信用評等表
    所勾選之「負責人經營該企業年數」、「近三年資本額增加
    情形」確有錯誤，固堪認定。惟被告乙○○係於九十四年二
    月間進行徵信，倘逕以建葳公司核准設立登記年度即八十四
    年計算，確可得出經營年數為十年之結果；另依卷附建葳公
    司變更登記事項卡所示，其上除蓋有八十六年四月十七日之
    戳章外，確實另蓋有九十二年六月二十五日之戳章，倘以此
    計算增資日期，亦可得出近三年資本額增資一次之結果；足
    認被告乙○○辯稱：伊係誤算經營年數及誤看變更登記事項
    卡之增資日期，致於建葳公司之企業信用評等表上有所誤載
    等語，尚非全然無據。此外，復無其他積極證據可資證明被
    告乙○○係故意在建葳公司之企業信用評等表勾選錯誤欄位
    ，藉以提高建葳公司之企業信用評等之事實，縱其處理建葳
    公司徵信事務確有怠於注意之情事，亦僅屬處理事務之過失
    ，尚難逕以背信罪相繩。
  (三)關於被告戊○○經辦臺灣漂白水公司、建葳公司、佳美樂公
    司貸款案部分：
  1.臺灣漂白水公司貸款案，係由彰化一信徵信室徵信員黃銘河
    進行徵信，且臺灣漂白水公司貸款案之授信申請暨批覆書內
    「經營財務狀況及其他參考事項」之「財務狀況」欄，所記
    載「負債無增加，應收款項增加，損益減少，財務狀況應可
    穩定」等字，係黃銘河所填寫，並非被告戊○○所填寫，業
    如前述，是公訴人以臺灣漂白水公司貸款案之授信申請暨批
    覆書內「經營財務狀況及其他參考事項」之「財務狀況」欄
    ，所載「負債無增加，應收款項增加，損益減少，財務狀況
    應可穩定」等字，係被告戊○○所填寫為由，認被告戊○○
    有違背其任務之行為一節，顯非可採。
  2.被告戊○○於九十四年二、三月間，係彰化一信永安分社辦
    事員，並經辦臺灣漂白水公司、建葳公司、佳美樂公司向彰
    化一信永安分社申請擔保放款、無擔保放款、國內票款融資
    貸款案之事實，此經被告戊○○於調查員詢問（調查局卷一
    第十九、二○頁）、偵訊（偵字卷第三○、三一頁）、本院
    準備程序及審理（本院卷一第一○三頁、本院卷四第二○、
    二一頁）時，供認無訛，並有建葳公司、佳美樂公司、臺灣
    漂白水公司之彰化一信授信申請暨批覆書各一紙（置建葳公
    司、佳美樂公司、臺灣漂白水公司放款申請案件全部卷宗內
    ）在卷可稽，固為真實。惟依卷附彰化一信授信業務權限核
    定表（本院卷二第四八頁）規定，彰化一信授信業務分層負
    責權限為：二百萬元以內之擔保授信、五十萬元以內之無擔
    保授信，屬經理權限；三百萬元以內之擔保授信、一百萬元
    以內之無擔保授信，屬副總經理權限；一千萬元以內之擔保
    授信、三百萬元以內之無擔保授信，屬總經理權限；七千萬
    元以內之擔保授信、二千萬元以內之無擔保授信，屬理事主
    席權限；超過七千萬元之擔保授信、超過二千萬元之無擔保
    授信，屬理事會權限。被告戊○○僅為彰化一信永安分社辦
    事員，自無審議或核定臺灣漂白水公司、建葳公司、佳美樂
    公司貸款案之權限。
  3.臺灣漂白水公司於八十八年三月十八日即以該公司所有位在
    臺中市○○○○段一○九地號土地及廠房作為擔保品，向彰
    化一信申請擔保放款二千一百萬元、無擔保放款九百萬元、
    國內墊付票款一千二百萬元，借款總額四千二百萬元，借款
    期限四年，經彰化一信核准後，於九十二年四月二十二日以
    借新還舊方式，以相同借款金額、借款期限，再次向彰化一
    信申請貸款，亦經彰化一信核准，此有上開二次貸款案之授
    信申請書、授信申請暨批覆書各一份（置臺灣漂白水公司放
    款申請案件全部卷宗內）在卷為證。嗣因土地增值稅率調降
    ，臺灣漂白水公司始於九十四年三月十四日向彰化一信申請
    增加貸款金額至四千八百萬元，經彰化一信營業單位審查後
    ，擬具將擔保放款提高為二千三百五十萬元、無擔保放款減
    少為五百萬元、國內墊付票款提高為一千五百七十萬元，借
    款總額提高為四千四百二十萬元之意見，此有臺灣漂白水公
    司九十四年三月十四日之授信申請暨批覆書一紙（置臺灣漂
    白水公司放款申請案件全部卷宗內）在卷可考。又臺灣漂白
    水公司九十二年度稅後（損）益為四十二萬六千六百九十六
    元、九十一年度稅後（損）益為一百零七萬七千一百八十二
    元，固有經會計師查核簽證之臺灣漂白水公司損益表各一份
    （臺灣漂白水公司資料卷一第九一、一○六頁）在卷可佐。
    惟依卷附上開損益表所示，臺灣漂白水公司九十二年度營業
    收入淨額為七千七百三十六萬八千三百零二元、九十一年度
    營業收入淨額為七千八百八十九萬九千二百零六元，而九十
    二年度銷貨毛利為二千零五十八萬三千一百三十元、九十一
    年度銷貨毛利為一千四百三十七萬七千九百四十九元，可見
    臺灣漂白水公司九十二年度之營業收入淨額較諸九十一年度
    減少不多，銷貨毛利甚至有所增加，係因九十二年度之銷管
    費用增加，導至營業（損）益、稅後（損）益減少，然該公
    司九十二年度之稅後（損）益仍屬正值。另參諸卷附臺灣漂
    白水公司所提出、尚未經會計師查核簽證之九十三年度資產
    負責表（臺灣漂白水公司資料卷二第一頁），臺灣漂白水公
    司九十三年度營業收入淨額為六千零四十四萬一百四十七元
    、營業淨利為二千二百四十萬二千八百零五元、本期損益為
    一千九百零六萬六千六百六十二元，較諸九十二年度均有增
    加。再者，臺灣漂白水公司自八十八年三月起至九十四年三
    月申請增加貸款時止，向彰化一信所借款項繳息均屬正常，
    而該公司向其他金融機構之貸款並無逾期情事，票據紀錄亦
    屬正常，此有臺灣漂白水公司放款對帳單、財團法人金融聯
    合徵信中心查詢資料一份（他字卷參考資料第三三至三七六
    頁、臺灣漂白水公司資料卷二第十五至十九頁）附卷為證。
    綜合上情，公訴人徒以臺灣漂白水公司徵信報告顯示「營收
    成長率」、「純益成長率」、「淨值成長率」均屬負數為由
    ，逕認被告戊○○所擬具同意臺灣漂白水公司增加貸款額度
    之意見，有違背其任務一節，尚嫌速斷。
  4.佳美樂公司之徵信報告表並無公訴人所指之不實情事，已如
    前述，是公訴人以被告戊○○無視於佳美樂公司貸款風險，
    而簽核同意貸放，有違背其任務一節，亦非可採。
  (四)被告丙○○、丁○○、己○○審核臺灣漂白水公司、建葳公
    司、佳美樂公司貸款案部分：
  1.被告丙○○於九十四年二、三月間，係彰化一信業務部經理
    ，負責總社及分社資金調度，並擔任授信審議委員會紀錄等
    情，此經被告丙○○於調查員詢問（調查局卷一第十、十一
    頁）、偵訊（偵字卷第二四、二五頁）、本院準備程序及審
    理（本院卷一第一○二頁、本院卷四第二○、二一頁）時，
    供認明確，且為公訴人所是認，被告丙○○既非彰化一信授
    信審議委員會之委員，復非屬彰化一信授信業務權限核定表
    所定具授信決定權限之人，自無審議或核定臺灣漂白水公司
    、建葳公司、佳美樂公司貸款案之權限，則公訴人認被告丙○○有「違背其任務，予以審核通過」一節，顯有誤會。
  2.被告丁○○於九十四年二、三月間，係彰化一信永安分社經
    理，並為授信審議委員會委員，被告己○○於九十四年二、
    三月間，係彰化一信副總經理，並為授信審議委員會召集人
    ，另彰化一信之授信業務，擔保放款三百萬元以上、無擔保
    放款一百萬元以上之授信案件，應經授信審議委員會審議完
    成，始得核准辦理，而臺灣漂白水公司、建葳公司、佳美樂
    公司於九十四年二、三月間向彰化一信永安分社申請擔保放
    款、無擔保放款、國內票款融資貸款案，係經由被告丁○○
    、己○○及彰化一信分社經理王河傳、陳長順、楊川明組成
    之授信審議委員會審議通過等情，此經被告丁○○（調查局
    卷一第一至三頁，偵字卷第二二至二四頁，本院卷一第一○
    三頁，本院卷四第十九至二二頁）、己○○（調查局卷第二
    一至二三頁，偵字卷第二六、二七頁，本院卷一第一○一頁
    ，本院四第十九至二二頁）於調查員詢問、偵訊、本院準備
    程序及審理時，供認明確，復經證人王河傳於本院審理（本
    院卷三第一○三至一○五頁）時，證述無訛，並有彰化一信
    授信審議委員會章則（本院卷三第四九、五○頁）、彰化一
    信九十四年度第七次授信審議委員會紀錄（調查局卷一第五
    四、五五頁）、彰化一信九十四年度第十次授信審議委員會
    紀錄（調查局卷第六二至六四頁）各一份在卷可佐，固堪認
    定。
  3.被告丁○○、己○○、丙○○確曾於九十四年三月一日上午
    ，由被告丙○○駕駛彰化一信公務車，搭載被告丁○○、己○○前往建葳公司、佳美樂公司訪查二家公司營運狀況一節
    ，迭經被告丁○○（調查局卷一第三頁，偵字卷第二三頁，
    本院卷三第九○頁，本院卷四第十七頁）、己○○（調查局
    卷一第二二、二三頁，本院卷三第九四、九五頁，本院卷四
    第十五、十六頁）、丙○○（調查局卷一第十一、十二頁，
    偵字卷第二五頁，本院卷三第八六、八七頁，本院卷四第十
    三、十四頁）於調查員詢問、偵訊、本院審理時，供述明確
    ，並分別以證人身分，結證綦詳，互核大致相符。至於被告
    丁○○、己○○、丙○○於本院審理時，對於前往建葳公司
    、佳美樂公司訪查過程細節之證述，彼此間雖略有不一，然
    其等前往訪查之時間為九十四年三月一日，距本院九十九年
    二月四、五日審理期日，已將近五年，記憶不免有誤，公訴
    人僅以其等證述內容稍有歧異，即認其等此部分證述均為虛
    妄而全部不可採信，並據以認為被告丁○○、己○○、丙○○於審議臺灣漂白水公司、建葳公司、佳美樂公司貸款案時
    ，並未前往建葳公司、佳美樂公司訪查，確有違背其任務，
    予以審核通過一節，自嫌速斷。
  4.再者，佳美樂公司之徵信報告表、臺灣漂白水公司之授信申
    請暨批覆書，並無公訴人所指填寫不實之情事，均如前述，
    而公訴人復未能提出其他積極證據，足資證明被告丁○○、
    己○○於審議臺灣漂白水公司、建葳公司、佳美樂公司貸款
    案時，確有違背其任務，予以審核通過之事實，自難認為被
    告丁○○、己○○於審核通過臺灣漂白水公司、建葳公司、
    佳美樂公司貸款案，有何違背其任務之情事。
  (五)關於被告甲○○核定臺灣漂白水公司、建葳公司、佳美樂公
    司貸款案部分：
  1.被告甲○○於九十四年二、三月間，係彰化一信理事主席，
    而建葳公司、佳美樂公司於九十四年二月二十五日向彰化一
    信永安分社申請國內票款融資貸款案，係由被告甲○○於九
    十四年三月一日核定貸放；另被告甲○○自九十四年三月十
    日起，陸續借款與游健二，而游健二亦自九十四年三月三十
    一日起，以簽發臺灣漂白水公司支票方式，陸續還款與被告
    甲○○，被告甲○○以其在彰化一信之員工儲蓄存款帳戶提
    示臺灣漂白水公司支票後，其中部分款項用以清償被告甲○○在彰化一信之貸款等情，業經被告甲○○於調查員詢問（
    他字卷第九二至九四頁）、偵訊（他字卷第九八至一○一頁
    ）、本院準備程序及審理（本院卷一第一○○、一○一頁，
    本院卷四第十九、二○頁）時，供承明確，並有建葳公司、
    佳美樂公司之授信申請暨批覆書（置建葳公司、佳美樂公司
    放款申請案件全部卷宗內）、臺灣漂白水公司在彰化一信帳
    號第0000000號支票存款帳戶之對帳單（他字卷第七
    至十一頁）、臺灣漂白水公司在彰化一信帳號第00000
    00號活期存款帳戶之對帳單（本院卷二第四三至四七頁）
    、甲○○在彰化一信帳號第0000000號員工儲蓄存款
    帳戶之對帳單（他字卷第十九至二二頁）在卷為證，固堪認
    定。惟被告甲○○既於借款與游健二前之九十四年三月一日
    即已核定建葳公司、佳美樂公司貸款案，且公訴人復未能提
    出其他積極證據足資證明被告甲○○於九十四年三月一日以
    前，即曾借款與游健二之事實，自難僅以被告甲○○於核定
    建葳公司、佳美樂公司貸款案後之九十四年三月十日起陸續
    借款與游健二之事實，遽行推論被告甲○○有為取回游健二
    向其借款，而未嚴予審核建葳公司、佳美樂公司貸款風險、
    債權確保等因素，違背其任務，予以批准貸放建葳公司、佳
    美樂公司貸款案之情事。
  2.臺灣漂白水公司於九十四年三月十四日向彰化一信永安分社
    申請擔保放款、無擔保放款、國內票款融資貸款案，因與建
    葳公司、佳美樂公司、游健二屬關聯戶，且無擔保放款金額
    合計達六千萬元，故該貸款案係經彰化一信理事會於九十四
    年三月二十五日審議核定之事實，此有彰化一信九十四年度
    第三次理事會會議紀錄一份（調查局卷一第四八至五○頁）
    在卷可佐。又該次理事會議，係由被告甲○○擔任會議主席
    ，且被告甲○○於審議臺灣漂白水公司關聯戶貸款案時，並
    未迴避等情，業經被告甲○○於調查員詢問（他字卷第九四
    頁）時，供認無訛，且依上開理事會會議紀錄，亦確無理事
    會審議臺灣漂白水公司關聯戶貸款案時，被告甲○○曾經迴
    避之記載，足徵被告甲○○於審議臺灣漂白水公司關聯戶貸
    款案時，並未迴避甚明。至於被告甲○○於偵訊（他字卷第
    一○一頁）、本院準備程序及審理（本院卷一第一○○頁、
    本院卷四第二二頁）時，雖改稱：伊有迴避云云，而證人即
    彰化一信理事黃榮心、李澄濤、李振浪於本院審理（本院卷
    第一一○至一一五頁）時，均證稱：被告甲○○於審議臺灣
    漂白水公司關聯戶貸款案時，曾經迴避等語，然證人黃榮心
    另證稱：「我只知道應該要迴避的都有迴避」等語，證人李
    澄濤證稱：「我只依照慣例來說」等語，證人李振浪證稱：
    「因為他只要有利益關係都會迴避」等語，足徵證人黃榮心
    、李澄濤、李振浪應係依據理事會開會慣例所為推測之詞，
    再參以證人李澄濤已年逾七十歲，證人黃榮心、李振浪亦均
    將近七十歲，復均長期擔任彰化一信理事，參與彰化一信理
    事會議數次甚多，是否確能清楚記憶將近五年前之九十四年
    三月二十五日理事會開會情形，顯非無疑，是其等上開證述
    ，顯難遽信，被告甲○○事後翻異前詞，亦應係為脫免責任
    ，所為卸飾之詞，並無可採。然彰化一信九十四年三月二十
    五日召開之九十四年度第三次理事會，包括被告甲○○在內
    ，共有八位理事出席，臺灣漂白水公司關聯戶貸款案既係經
    出席多數理事同意通過，並非被告甲○○獨自核定，復無其
    他積極證據足資證明被告甲○○為取回游健二之借款而有利
    用任何方式要求或影響其他理事於決議時同意該貸款案之事
    實，則縱使被告甲○○於審議臺灣漂白水公司關聯戶貸款案
    時，未予迴避，確有違反利益迴避原則之不當情事，亦難遽
    此即認被告甲○○有何違背其任務，而予以批准臺灣漂白水
    公司關聯戶貸款案之犯行。
  (六)關於臺灣漂白水公司、建葳公司、佳美樂公司以達宏企業社
    、贊盛公司之票據，辦理墊付國內票款融資貸款，集中度偏
    高部分：
  1.臺灣漂白水公司、建葳公司、佳美樂公司墊付國內票款融資
    貸款案核定後，實際撥付那些款項，只有分社內部人員才會
    知道，此經證人即共同被告戊○○於本院審理（本院卷三第
    八一、八二頁）時，證述無訛，且依卷附臺灣漂白水公司、
    建葳公司、佳美樂公司辦理應收客票貸款之撥款通知書、票
    據擔保明細表（調查局卷二）所示，其撥款核定人員均為彰
    化一信永安分社經理即被告丁○○，另依彰化一信辦理準社
    員授信作業手冊陸「覆核及貸放」、三「應收客票貸款」、
    (二)「貸放」規定，應收客票貸款之貸放，係由經辦人員將相
    關資料呈送主管人員核章後，依核後之撥款通知書金額撥付
    ，此有彰化一信辦理準社員授信作業手冊一份（本院卷一第
    七三頁）在卷可稽。亦即，臺灣漂白水公司、建葳公司、佳
    美樂公司貸款案經授信權責人員核定後，該三家公司以達宏
    企業社、贊盛公司之客票，向彰化一信永安分社辦理應收客
    票貸款之撥款時，僅需經由彰化一信永安分社經理即被告丁○○核章後，即可撥付款項，無需經由彰化一信理事主席即
    被告甲○○或彰化一信理事會審查。公訴人認被告甲○○於
    九十四年間，主持彰化一信理事會審查臺灣漂白水公司、建
    葳公司、佳美樂公司以達宏企業社、贊盛公司所開立之票據
    辦理融資共四千七百六十萬元一節，顯與事實不符。
  2.贊盛公司係於九十四年八月一日開始退票，並於同年十九日
    通報為拒絕往來，此有臺灣票據交換所八年八月二十八日臺
    票總字第○九八○○○七六七○號函及隨函檢送之退票及拒
    絕往來資料明細表一份（本院卷二第十四、十五、三一、三
    二頁）在卷可佐；另達宏企業社負責人賴志良係於九十四年
    九月九日通報為拒絕往來。又被告戊○○係於九十四年四月
    十五日即調離彰化一信永安分社，且依卷附臺灣漂白水公司
    、建葳公司、佳美樂公司辦理應收客票貸款之票據擔保明細
    表（調查局卷二）所示，被告戊○○所經辦臺灣漂白水公司
    、建葳公司、佳美樂公司以達宏企業社即賴志良、贊盛公司
    客票辦理之應收客票貸款，該等客票之發票日均在九十四年
    八月一日以前，且均已兌現。至於臺灣漂白水公司、建葳公
    司、佳美樂公司於九十四年四月十五日以後以達宏企業社即
    賴志良、贊盛公司客票辦理之應收客票貸款，縱有集中度偏
    高之情事，然該等放款業務既非由被告戊○○經辦，自與被
    告戊○○無關，亦不能據此認為被告戊○○有何違背彰化一
    信授信業務手冊規定之情事。
  3.贊盛公司係由鄭麗貞所成立，並要求洪淑蓉擔任名義負責人
    ，而贊盛公司實際上並無營業，另天力禾公司與臺灣漂白水
    公司、佳美樂公司並無實際交易，係游健二以換票方式，向
    天力禾公司負責人危秀玉取得天力禾公司支票之事實，固經
    證人洪淑蓉（本院卷三第九八、九九頁）、危秀玉（本院卷
    三第一○○至一○二頁）於本院審理時，分別證述明確。然
    依卷附臺灣漂白水公司、佳美樂公司辦理應收客票貸款資料
    （調查局卷二）所示，臺灣漂白水公司、佳美樂公司於辦理
    應收客票貸款之撥款時，確有檢附買受人為贊盛公司、天力
    禾公司之統一發票，且贊盛公司係於九十四年八月一日開始
    退票，並於同月十九日通報為拒絕往來，已如前述，另天力
    禾公司係於九十四年八月二十六日開始退票，並於同年九月
    三十日通報為拒絕往來，此有臺灣票據交換所八年八月二十
    八日臺票總字第○九八○○○七六七○號函及隨函檢送之退
    票及拒絕往來資料明細表一份（本院卷二第十四、十五、三
    三頁）在卷可考，而洪淑蓉未曾將擔任名義負責人、危秀玉
    未曾將與游健二換票一事，告知彰化一信人員，亦經證人洪
    淑蓉（本院卷三第九九頁）、危秀玉（本院卷三第一○二頁
    ）於本院審理時，證述在卷。此外，復無其他積極事證足資
    證明被告戊○○知悉贊盛公司、天力禾公司與臺灣漂白水公
    司、佳美樂公司並無實際交易之事實，縱其處理客票查核有
    怠於注意之情事，亦僅屬處理事務之過失，仍難逕以背信罪
    相繩。
八、綜上所述，被告甲○○等人分別負責經辦、徵信、審議、核
    定之臺灣漂白水公司、建葳公司、佳美樂公司貸款案，雖確
    實造成逾期放款，致彰化一信受有損害，且被告甲○○等人
    於處理相關事務時，亦確有前開之過失行為，然本件公訴人
    所舉之證據，既無法證明被告沈錦成、戊○○確有將不實之
    事項，填載在徵信報告表、授信申請暨批覆書上之行為，亦
    無法證明被告甲○○等六人確有故意違背其任務之主觀犯意
    ，且本院在得依或應依職權調查證據之範圍內，復查無其他
    積極證據足以證明被告甲○○等六人確有公訴意旨所指之背
    信、信用合作社法第三十八條之二之犯行，本件既存有合理
    懷疑，致本院無法形成被告有罪之確切心證，要屬不能證明
    被告犯罪，按諸前揭說明，自應諭知被告甲○○等六人無罪
    之判決。
據上論斷，應依刑事訴訟法第三百零一條第一項，判決如主文。
本案經檢察官林子翔到庭執行職務。
中    華    民    國    99    年    2    月    26    日
                  刑事第六庭     審判長法官  王義閔
                                       法官  鮑慧忠
                                       法官  鄭舜元
以上正本證明與原本無異。
如不服本判決應於收受判決後10日內向本院提出上訴書狀，並
應敘述具體理由。其未敘述上訴理由者，應於上訴期間屆滿後
20日內向本院補提理由書(均須按他造當事人之人數附繕本)
「切勿逕送上級法院」。
中    華    民    國    99    年    2     月    26    日
                                      書記官  陳秀香

司法院資訊處製作；財團法人民間司法改革基金會備份。
